【裁判字號】    89,易,2298
【裁判日期】    900803
【裁判案由】    家庭暴力罪之傷害
【裁判全文】
臺灣桃園地方法院刑事判決                        八十九年度易字第二二九八號
    公  訴  人  臺灣桃園地方法院檢察署檢察官
    被      告  甲○○
右列被告因家庭暴力傷害案件，經檢察官提起公訴（八十九年度偵字第一一四八○號
），本院判決如左：
        主  文
甲○○連續傷害人之身體，處有期徒刑伍月，如易科罰金以參佰元折算壹日。
        事  實
一、甲○○與丁○○係夫妻關係，甲○○因懷疑丁○○有外遇，平日相處已有口角爭
    執，甲○○竟先於民國八十九年五月三十一日晚上十一時許，因認丁○○離家晚
    歸，而基於傷害人身體之概括犯意，在桃園縣八德市○○路○段六九五號六樓之
    一住處，徒手掌摑丁○○，使丁○○受有右耳膜百分之五外傷及穿孔之傷害。後
    於同年七月十二日凌晨二時三十分許，甲○○復因丁○○欲於深夜外出，又基於
    同前之概括犯意，在上址手持掃把及高爾夫球杆再度毆打丁○○，使丁○○受有
    左肩三Ｘ五公分瘀傷、右背二條各長約十公分紅腫之傷害。
二、案經丁○○訴由桃園縣警察局八德分局報告台灣桃園地方法院檢察署檢察官偵查
    起訴。
        理  由
一、訊據被告甲○○固承認有因懷疑告訴人丁○○有外遇，曾有爭吵，並因告訴人晚
    歸或欲於深夜外出，而於八十九年五月三十一日晚上十一時許，在上址打告訴人
    丁○○一個耳光之事實，惟否認有其餘毆打造成告訴人並造成傷害之事實，辯稱
    ：告訴人五月三十一日的傷，係因告訴人於五月二十六日遭搶劫，被搶犯所傷；
    七月十二日的傷，則係告訴人騎機車摔倒所傷，五月三十一日時雖因告訴人與警
    察出遊，行為不檢，有掌摑被害人臉頰一下，惟告訴人所受耳膜外傷及穿孔等傷
    害，需以銳器造成，不可能因掌摑造成；證人丙○○、乙○○至警局作筆錄時，
    是警察把證人二人關在小房間裡在脅迫下作成筆錄，該筆錄不可採信云云。經查
    ：
    （一）、右揭犯罪事實，業據告訴人丁○○於警、偵訊及本院審理時指訴歷歷，
            復經本院隔離訊問證人即被告之子乙○○及丙○○，其等均證述：「
            （八十九年五月三十一日晚上十一點多有無看到被告打告訴人？）有。
            」、「五月三十一號那天，我爸爸是拳打腳踢，並沒有拿東西，」、「
            （八十九年七月十二日凌晨兩點多那次有看到？）有，先用掃把，再用
            高爾夫球杆打我媽背部。」、「我是在房間聽到，後來才出去看。」、
            「（警察帶你們去警局作筆錄時有無恐嚇你們？）沒有，可是我爸有。
            」等語屬實。並經制作上開二證人筆錄之警員黃柏清、林新國到庭證稱
            ：「本件是告訴人說被打時二個兒子都在場，所以才去作他們的筆錄，
            作筆錄時都沒有恐嚇他們，他們都是自己說有看到。」等情無訛（見本
            院九十年四月十六日、六月四日調查筆錄）。是證人乙○○及丙○○與
            被告既係父子關係，縱因與告訴人同住較為親密，衡情亦無誣陷親生父
            親之理；況本院將證人乙○○及丙○○與被告及告訴人隔離訊問，並告
            知證人應據實陳述，不受他人影響後，其等仍為上開證言，足見上開證
            言應屬真實。此外，又有臺灣省立桃園醫院及財團法人天主教聖保祿修
            女會醫院之診斷證明書各一紙在卷足憑；且該診斷書中記載之傷勢，五
            月三十一日係耳膜外傷，七月十二日係左肩淤傷及右臂二條各長約十公
            分之紅腫，經核與證人乙○○及丙○○所述：被告於五月三十一日係拳
            打腳踢，七月十二日使用之器具係掃把及高爾夫球杆、毆打之部位為背
            部等情吻合，益見證人乙○○及丙○○之證言屬實，被告確有為上開傷
            害之行為。
    （二）、被告雖稱告訴人五月三十一日所受之傷，係於五月二十六日遭搶而來，
            惟告訴人係於六月一日至行政院衛生署桃園醫院急診就診，其耳膜破裂
            為新傷，徒手毆打即可造成，不需任何鈍器或銳器，有該院九十年六月
            二十一日桃醫醫密字第○四五四四號函一紙在卷可稽，足見告訴人該日
            所受傷害，確係新傷，而因被告徒手掌摑而來。再被告又稱告訴人七月
            十二日所受傷害，係騎機車摔傷而來，且提出和解書及診斷證明書各一
            紙作為證明，惟被告提出之和解書係告訴人於八十七年一月二十三日與
            他人發生車禍所簽之和解書，距離本件案發時已事隔約二年半，應與本
            案告訴人所受之傷害無涉；再被告提出之診斷書係告訴人於八十九年六
            月三十日受有左足拇指粉碎性骨折之傷害，其傷勢亦與本案告訴人於同
            年七月十二日係受左肩淤傷、右臂紅腫之傷害迥然不同。況告訴人係於
            八十九年七月十二日下午一時零五分至天主教聖保祿修女會醫院急診就
            醫，主訴昨夜被人毆打，理學檢查發現左肩三Ｘ五公分瘀傷、右背二條
            各長約十公分紅腫傷痕，均應係新傷乙節，亦有該院九十年六月十八日
            桃聖業字第九○○六二號函在卷可按，綜上所述，告訴人於本案所受之
            傷害，均係新傷，被告前開辯解，均屬事後卸責之詞，不足採信，本件
            事證明確，被告犯行堪以認定。
二、查被告與告訴人為夫妻，乃家庭暴力防治法所稱之家庭成員，被告對告訴人施以
    暴力，造成傷害，核其所為，係犯刑法第二百七十七條第一項之傷害罪，亦為家
    庭暴力防治法所稱之家庭暴力罪。被告先後二次傷害行為，時間緊接，觸犯構成
    要件相同之罪，顯係基於概括犯意為之，為連續犯，應依刑法第五十六條之規定
    ，以一罪論，並加重其刑。公訴意旨雖認被告係基於個別犯意為之，應予分論併
    罰，惟被告因懷疑告訴人常常晚歸不在家、疑有外遇等情，而與告訴人多次爭吵
    甚至動手等情，業據證人乙○○及丙○○證述在卷，被告亦自承係因上述原因而
    發生爭吵，是本案被告係在懷疑告訴人有外遇之前提下，每遇告訴人晚歸時、或
    告訴人於晚上欲出門時毆打告訴人，均係因告訴人未留在家裡而感到不滿，因同
    一緣故發生爭執所致，應係基於概括犯意連續為之，公訴人上開認定，容有誤會
    ，附此敘明。又被告行為後，關於易科罰金之折算標準，刑法第四十一條業於九
    十年一月十日經修正公布，並於同年月十二日生效，易科罰金之適用範圍擴大為
    最重本刑五年以下有期徒刑之罪，並明定併合處罰之數罪，如各罪均得易科罰金
    者，其應執行之刑逾六月時，亦得適用之，是被告行為後法律已有變更，兩者相
    較，以新法較有利於被告，應依刑法第二條第一項前段之規定，適用裁判時即修
    正後之刑法第四十一條第一項前段處斷。爰審酌被告與告訴人共組家庭，未能互
    敬互愛，身為告訴人之夫，不知保護其妻，尚毆打告訴人二次，對告訴人之身體
    、心理均造成傷害，告訴人所受傷勢及犯後飾詞狡辯，毫無悔改之意等一切情狀
    ，量處如主文所示之刑，並諭知易科罰金之折算標準。
據上論斷，應依刑事訴訟法第二百九十九條第一項前段，刑法第二條第一項前段、第
五十六條、第二百七十七條第一項、修正後第四十一條第一項前段，罰金罰鍰提高標
準條例第一條前段、第二條，判決如主文。
本案經檢察官胡樹德到庭執行職務。
中      華      民      國    九十      年      八      月      三      日
                          臺灣桃園地方法院刑事第四庭
                              審判長法  官  鄭景文
                                    法  官  林惠霞
                                    法  官  游士珺
如不服本判決，應於判決送達後十日內向本院提出上訴狀( 應附繕本 )，上訴於
臺灣高等法院。
右正本證明與原本無異。
如不服本判決，應於判決送達後十日內向本院提出上訴狀( 應附繕本 )，上訴於
臺灣高等法院。
                                    書記官   王曉雁
中        華        民        國   九十   年   九   月    三    日
附論罪科刑之法條：
刑法第二百七十七條
傷害人之身體或健康者，處三年以下有期徒刑，拘役或一千元以下罰金。
犯前項之罪，因而致人於死者，處無期徒或七年以上有期徒刑，致重傷者，處三年以
上、十年以下有期徒刑。


司法院資訊處製作；財團法人民間司法改革基金會備份。
